臺灣臺北地方法院民事判決　　　　　　 100年度訴字第2406號
原　　　告　曾吉水
訴訟代理人　陳崇善律師
複代理人　　郭小鈴
被　　　告　張朝翔
上列當事人間侵權行為損害賠償事件，本院於民國一百年七月八
日言詞辯論終結，判決如下：
    主  文
被告應給付原告新臺幣柒萬元。
原告其餘之訴駁回。
訴訟費用由被告負擔十分之一，餘由原告負擔。
本判決原告勝訴部分得假執行；但被告如以新臺幣柒萬元為原告
預供擔保，得免為假執行。
原告其餘之假執行聲請駁回。
    事實及理由
壹、程序部分：
一、本件原告經合法通知，未於言詞辯論期日到場，核無民事訴
    訟法第三百八十六條所列各款情形，爰依被告之聲請，由其
    一造辯論而為判決。
貳、實體部分：
一、原告起訴主張：
  (一)兩造於民國九十九年六月二十五日上午九時五十分許，在臺
    北市大安區○○○路○段與安東街口萊爾富便利商店旁，因
    違規停車遭警察驅離，二人發生口角，被告竟基於傷害之犯
    意，徒手毆打原告，致原告受有顏面10×4公分挫傷、鼻4×
    1.5公分挫傷、0.8公分擦傷、左眼挫傷、結膜挫傷、結膜下
    出血及鼻樑骨折等傷害，經送往臺北市聯合醫院仁愛院區救
    治。被告年輕力壯，原告年屆六十五歲，不堪被告毆打成傷
    ，原告自得請求被告負侵權行為損害賠償責任。爰依法提起
    本件訴訟，並聲明：1.被告應給付原告新臺幣（下同）八十
    萬元。
    2.願供擔保請准宣告假執行。
二、被告則抗辯：
  (一)不同意原告之請求。原告未拿出醫藥費收據，且我與原告是
    互毆，是原告先動手打人，我是基於自衛才動手，我也有受
    傷，我也承認錯誤，刑事判決我五萬元易科罰金，我也繳付
    完了。
  (二)被告尚有高齡七十多歲父親及小孩需要扶養，請求鈞院判賠
    金額不要過高。
  (三)對於原告受有依刑事判決記載之傷勢並不爭執。
  (四)聲明：原告之訴駁回。
三、本院之判斷：
  (一)兩造均為計程車司機，於民國九十九年六月二十五日上午九
    時五十分許，在臺北市大安區○○○路○段與安東街口萊爾
    富便利商店旁發生爭執，被告竟基於傷害之犯意，徒手毆打
    原告，致原告受有顏面10×4公分挫傷、鼻4×1.5公分挫傷
    、0.8公分擦傷、左眼挫傷、結膜挫傷、結膜下出血及鼻樑
    骨折等傷害。被告因前開傷害行為，經本院刑事庭以九十九
    年度易字第三六二三號判處拘役五十日等情，有本院九十九
    年度易字第三六二三號刑事判決可證（附民卷第六頁）。且
    被告對於確有與原告發生肢體衝突，及原告因而受有刑事判
    決書所載之上開傷勢等情，並不爭執（本院一百年七月八日
    言詞辯論期日第二頁），原告主張被告於前開時地傷害其身
    體，致其受有前揭傷害之事實，堪信為真實。
  (二)被告雖辯稱：兩造係互毆，且被告手部亦有受傷等語。惟查
    ，依民法第一百四十九條規定，對於現時不法之侵害，為防
    衛自己或他人之權利所為之行為，不負損害賠償之責。但已
    逾越必要程度者，仍應負相當賠償之責。又所謂正當防衛，
    乃對於現時不法侵害，為防衛自己或他人之權利所為行為。
    是正當防衛必須對於現在不法侵害始得為之，倘侵害業已過
    去，即無正當防衛可言。又彼此互毆，必以一方初無傷人之
    行為，因排除對方不法之侵害而加以還擊，始得以正當防衛
    論。故對於過去之侵害所為之報復行為，與無從分別何方為
    不法侵害之互毆行為，均不得主張防衛權。本件被告辯稱：
    兩造係互毆等情，縱使屬實，參以首開說明，被告仍無從援
    引民法第一百四十九條關於正當防衛之規定，解免其損害賠
    償責任。又因故意侵權行為而負擔之債，其債務人不得主張
    抵銷，民法第三百三十九條復有明定。是縱使本件係屬兩造
    互毆，且被告亦受有損害，被告亦無以所受損害主張抵銷之
    餘地。綜上，被告所辯並非可採，被告所為，係構成對於原
    告之故意侵權行為等情，堪予認定。
  (三)按因故意或過失，不法侵害他人之權利者，負損害賠償責任
    ，民法第一百八十四條第一項前段定有明文。次按不法侵害
    他人之身體或健康者，對於被害人因此喪失或減少勞動能力
    或增加生活上之需要時，應負損害賠償責任。另不法侵害他
    人之身體、健康、名譽、自由、信用、隱私、貞操，或不法
    侵害其他人格法益而情節重大者，被害人雖非財產上之損害
    ，亦得請求賠償相當之金額。再負損害賠償責任者，除法律
    另有規定或契約另有訂定外，應回復他方損害發生前之原狀
    。因回復原狀而應給付金錢者，自損害發生時起，加給利息
    。第一項情形，債權人得請求支付回復原狀所必要之費用，
    以代回復原狀，民法第一百九十三條第一項、第一百九十五
    條第一項前段及第二百一十三條復有明定。本件被告對於原
    告有傷害之故意侵權行為，既經認定如前，被告請求原告賠
    償損害，自屬有據。至於原告主張被告應給付八十萬元，是
    否有理由？茲分述如下：
  1.醫療費用部分：
    原告於起訴狀記載：經送往仁愛醫院緊急救醫等情，可知原
    告有請求被告返還醫療費用之意。按當事人主張有利於己之
    事實者，就其事實有舉證之責任。但法律別有規定，或依其
    情形顯失公平者，不在此限。民事訴訟法第二百七十七條定
    有明文。原告主張因本件傷害至臺北市立聯合醫院仁愛院區
    就醫等情，固為被告所不爭執，惟原告主張支出醫療費用等
    情，並未提出任何醫療費用收據或憑證以實其說，則原告此
    部分之主張，即難採認，不應准許。
  2.精神慰撫金部分：
    原告於起訴狀記載：被告年輕力壯，我乃六十五歲，不堪他
    如此粗暴毆打成傷等語，堪認原告係有請求精神慰撫金之意
    思。查原告因被告之傷害行為，而受有上開傷勢，原告主張
    因此受有痛苦等情，自堪採認。按不法侵害他人之人格權，
    被害人受有非財產上損害，請求加害人賠償相當金額之慰撫
    金時，法院對於慰撫金之量定，應斟酌實際加害情形、所造
    成之影響、被害人痛苦之程度、兩造之身分地位經濟情形及
    其他各種狀況，以核定相當之數額（最高法院四十七年台上
    字第一二二一號、五十一年台上字第二二三號判例意旨參照
    ）。本院審酌兩造之身分、職業、經濟狀況、原告所受傷勢
    範圍及程度，及兩造前曾因其他事件發生爭執，原有嫌隙，
    進而發生本件肢體衝突等情狀，認其主張受精神上損害以七
    萬元為適當，逾此部分之請求，應予駁回。
四、綜上所述，原告本於侵權行為之法律關係，請求被告給付原
    告七萬元，洵屬正當，應予准許，逾此部分之請求，則屬無
    據，應予駁回。
五、本判決所命給付未逾五十萬元，依民事訴訟法第三百八十九
    條第一項第五款規定，應依職權宣告假執行。並依職權宣告
    被告預供擔保得免為假執行。至原告敗訴部分，原告假執行
    之聲請即失所附麗，應予駁回。
六、本件判決基礎已臻明確，兩造其餘攻擊防禦方法及舉證，於
    判決結果無影響，毋庸一一論列，附此敘明。
、據上論結，原告之訴一部為有理由，一部為無理由，依民事
    訴訟法第三百八十五條第一項前段、第七十九條、第三百八
    十九條第一項第五款、三百九十二條第二項，判決如主文。
中    華    民    國   100    年    7     月    22    日
                  民事第二庭    法  官  高偉文
以上正本係照原本作成。
如對本判決上訴，須於判決送達後20日內向本院提出上訴狀。如
委任律師提起上訴者，應一併繳納上訴審裁判費。
中    華    民    國   100    年    7     月    22    日
                                書記官  駱俊勳